【裁判字號】    91,上易,3498
【裁判日期】    920127
【裁判案由】    贓物
【裁判全文】
臺灣高等法院刑事判決                          九十一年度上易字第三四九八號
    上  訴  人  臺灣桃園地方法院檢察署檢察官
    被      告  甲○○  男二十.
右上訴人因被告贓物案件，不服臺灣桃園地方法院九十一年度易緝字第一○四號，中
華民國九十一年十月二十三日第一審判決（起訴案號：臺灣桃園地方法院檢察署九十
年度偵字第二六六二、四四五九號）提起上訴，本院判決如左：
    主  文
上訴駁回。
    理  由
一、公訴意旨略以：被告甲○○明知真實姓名年籍不詳之人，於民國九十年三月七日
    失竊後至九十年三月八日間之某時，在臺灣地區不詳之地點，交付車牌號碼八Ｇ
    ─三五九○號、引擎號碼ＶＭ─ＡＫ○五一三四號（起訴書誤載為車牌號碼ＢＶ
    ─七五八一號、引擎號碼ＫＩＩＧＬ○○九一二號）自用小客車，係屬來源不明
    之贓物，竟仍予以收受後，改懸掛自己所有車牌號碼ＥＲ─三一一五號車牌使用
    。嗣於九十年三月九日下午二時三十分許，被告委託陳羿嘉（通緝中）前往桃園
    縣大溪鎮○○街前，修理該輛自用小客車時，為警當場查獲，因認被告涉有刑法
    第三百四十九條第一項收受贓物罪嫌。
二、按犯罪事實應依證據認定之，無證據不得推定其犯罪事實；不能證明被告犯罪者
    ，應諭知無罪之判決，刑事訴訟法第一百五十四條、第三百零一條第一項分別定
    有明文。又事實之認定，應憑證據，如未能發現相當證據，或證據不足以證明，
    自不能以推測或擬制之方法，為裁判基礎；且認定不利於被告之事實，須依積極
    證據，苟積極證據不足為不利於被告犯罪事實之認定時，即應為被告有利之認定
    ，更不必有何有利之證據。再認定犯罪事實所憑之證據，其為訴訟上之證明，須
    於通常一般之人均不致有所懷疑，而得確信其為真實之程度者，始得據為有罪之
    認定，倘其證明尚未達到此一程度，而有合理之懷疑存在時，即無從為有罪之認
    定，有最高法院四十年上字第八六號、三十年上字第八一六號、七十六年台上字
    第四九八六號判例可資參照。
三、訊據被告固不否認上開車輛所懸掛之車號ＥＲ─三一一五車牌為其所有，惟堅決
    否認有何收受贓物犯行，辯稱：其駕駛車牌號碼ＥＲ─三一一五號自用小客車前
    往林口長庚醫院附近做生意，因車子壞掉，沒有開回來，便一直停在那邊。當其
    上開車牌第一次被竊之後，於九十年二月五日前往警局領回，曾委託友人乙○○
    將該車牌裝回車上，不知此次又遭竊等語。
四、經查：
（一）經警於九十年三月九日下午二時三十分許，在桃園縣大溪鎮○○街前，查獲同
      案被告陳羿嘉在場修理懸掛號碼ＥＲ─三一一五號車牌之自用小客車，其正確
      之車籍資料應為車號八Ｇ─三五九○號、引擎號碼ＶＭ─ＡＫ○五一三四號，
      經桃園縣警察局大溪分局九十年三月十日大警分刑字第○四四五號報告書載明
      （見第四四五九號偵查卷第一頁），並有該車之車籍資料在卷可按（見第四四
      五九號偵查卷第二三頁）。至於起訴書所記載之車牌號碼ＢＶ─七五八一號、
      引擎號碼ＫＩＩＧＬ○○九一二號自用小客車，係被告上開車牌第一次被竊後
      所懸掛之車輛車號，經桃園縣警察局桃園分局九十年二月五日桃警分刑字第○
      四三六號報告書載明（見第二六六二號偵查卷第一頁），公訴人將兩者混淆，
      容有誤會，合先說明。
（二）上開被告ＥＲ─三一一五號車牌何以在同案被告陳羿嘉修理之車輛上被查獲，
      經同案被告陳羿嘉於原審供承：：「（甲○○的號碼ＥＲ─三一一五號車牌從
      何來？）他的車停在臺北縣林口鄉那邊，我自己拔下來，偷來的，我用螺絲起
      子偷的」（見第二○六五號原審卷第七五頁）、「我知道車子停放的地點，所
      以我才去偷他的車牌ＥＲ─三一一五，我把他車牌掛在贓車上」（見原審卷第
      一六五頁），且稱未曾與被告一起去偷車（見原審卷第一六五頁），亦未將所
      竊之車輛交給被告過等情（見原審卷第三九、一六五頁），坦承係其竊取被告
      之上開車牌然後掛在其修理之贓車上，則已難認被告有何收受本件贓車犯行。
（三）雖同案被告陳羿嘉於警訊及偵查時供稱：上開車輛係於九十年三月八日晚上七
      、八時許，經被告交付該車鑰匙，囑其前往大溪鎮○○路旁修理，當時即懸掛
      ＥＲ─三一一五號車牌云云（見第四四五九號偵查卷第六頁、第三八頁反面、
      第六五頁反面）。惟經原審質諸為何事後改口承認竊取被告上開車輛車牌時陳
      稱：「我當時不敢承認，所以才故意說甲○○。甲○○這部車是他們老闆買給
      他的：：：後來我發現這車停在八德市○○路監理站附近，我便拔他車牌。第
      二次在桃園縣龜山鄉○○○○路（臺北縣林口鄉長庚醫院附近）拔他的號碼Ｅ
      Ｒ─三一一五號車牌」（見第二○六五號原審卷第七五頁）、「確實是沒有這
      件事，我朋友是甲○○的同事。因為害怕又知道車主，所以便說出甲○○」（
      見第二○六五號原審卷第七六頁）。又證人即陳羿嘉之友人、被告原任職場所
      之同事乙○○證稱：ＥＲ─三一一五號自用小客車是公司買的，登記為被告名
      義。其去找陳羿嘉時也有開過，有告訴過陳羿嘉那是公司的車，車主名字為被
      告。該車通常為被告做生意時開出去，大約八十九年底，該車引擎常出問題，
      一次被告開出去在長庚醫院附近壞掉，車便停在那邊。因車子常出問題，不太
      想去牽回來，但因其認為陳羿嘉認識修車廠的人，其乃於車輛壞掉約一星期左
      右告訴陳羿嘉上情，看能不能夠將車拖回來（見第一○四號原審卷第六八頁、
      本院卷第二四、二六頁），可見陳羿嘉前揭供承因知道該車及所停放地點，而
      去竊取車牌掛在贓車上以掩人耳目非悖於常情，而前於警訊及偵查中因涉己身
      刑責，而牽扯被告以圖卸責，亦合於情理。
（四）雖公訴人指被告上開車牌先後二次均在陳羿嘉贓車上查獲，實難想像該車牌如
      被告所辯均遭同一人竊取，進而推論被告確有收受本件贓車而交付陳羿嘉修理
      犯行云云。惟如前述，陳羿嘉既知被告前開自用小客車停放地點，因其所竊取
      車輛有懸掛非贓車車牌之需要，於第一次竊取該車車牌之後，再次前往查看而
      發現該車仍停放該處，再行竊取上開車牌車牌，自有可能。又公訴人指陳羿嘉
      於偵查中稱：「（九十年二月四日晚上在桃園市○○路被警察查獲車號ＥＲ─
      三一一五車牌懸掛在ＢＶ─七五八一小客車上？）ＥＲ─三一一五車牌是向甲
      ○○借的，於事發前一個月，在甲○○位於桃園市○○路○段的住處，車子放
      在文化路那邊，車子於事發前一個月壞掉，十二月底壞的，放在林口文化一路
      ，打電話給甲○○，他叫我把車牌拿下來」（見第二六六二號偵查卷第五八頁
      ），於原審稱：第一次在八德市○○路監理站拔掉車牌，第二次在桃園縣龜山
      鄉○○○路竊取車牌（見第二○六五號原審卷第七五頁），先後所述第一次竊
      取之地點並不相同，且與被告所辯先後二次均係在龜山鄉○○路即林口長庚醫
      院失竊車牌之情形不符，而指陳羿嘉所為前揭竊取車牌之自白並不足採云云。
      然參證人乙○○稱；當時被告是住在其金門新城住處，車子平常不用時，是停
      在金門新城之停車場，該處離監理站約五至十分鐘車程（見本院卷第二三至二
      五頁），可見是時被告並未住在桃園市○○路，陳羿嘉前開所述在桃園市○○
      路被告住處向被告借用該車車牌，尚難認實在，反而其供述車子停在文化路那
      邊與被告所辯及證人乙○○所證情節相符。又於原審所述在桃園市監理站附近
      竊取車牌，與其餘供述在長庚醫院附近雖不相同，然由此益見其因與乙○○交
      往而對該車之停放情形知之甚詳，自有竊取之機會。
（五）又被告所稱其車牌第一次被竊取之後，曾委由同事乙○○放回等情，亦據證人
      乙○○證稱：有一次警察通知被告說該車大牌被偷，嗣被告領回車牌後，因其
      父親於九十年二月底在林口長庚醫院住院，被告便委託其去將車牌掛回，其去
      將車牌放在車內（見原審卷第六八頁、本院卷第二五頁），益可見被告所辯其
      上開自用小客車一直停在林口長庚醫院附近非屬無據。另同案被告陳羿嘉雖於
      警訊時指稱上開ＥＲ─三一一五號車牌係於九十年三月八日向被告借得（見第
      四四五九號偵查卷第六頁），並帶同警方前往桃園市○○○街查證被告（見第
      四四五九號偵查卷第七頁反面），嗣又於九十年三月十三日偵查中供稱係其提
      供警方被告上開所在等情（見第四四五九號偵查卷第五八頁反面）。然參證人
      乙○○前揭所稱被告與其同事時，住在其金門新城住處，則陳羿嘉知悉被告原
      本住在金門街住所，亦合於情理，自不得因此即認被告有何收受本件贓車而交
      由陳羿嘉修理犯行。另證人即陳羿嘉之友人楊淑君雖證稱：據陳羿嘉告知查獲
      當日正在修理被告交付之車輛云云（見第四四五九號偵查卷第十二頁、第二○
      六五號原審卷第七二頁），惟其明確陳稱並未於陳羿嘉取得該車修理時在場（
      見第四四五九號偵查卷第十二頁、第二○六五號原審卷第七二頁），自無從以
      其證詞認被告收受本件贓車而交付陳羿嘉修理。
（六）綜上所述，尚難認被告有何收受本件贓車犯行，此外復查無其他積極證據足資
      證明被告確有公訴人所指上開犯行，自屬不能證明其犯罪。
五、原審依調查證據之結果，斟酌全辯論意旨，認被告犯罪不能證明，依法為無罪之
    諭知，經核並無不合。公訴人提起上訴，認依同案被告陳羿嘉及證人楊淑君之供
    述，足以認定被告收受本件贓車犯行，且被告所辯之其自用小客車停放地點與同
    案被告陳羿嘉自白之竊取該車牌地點並不相同，可見陳羿嘉關於竊取被告上開自
    用小客車車牌之自白不足採信，指摘原判決不當云云，為無理由，應予駁回。
據上論斷，應依刑事訴訟法第三百六十八條，判決如主文。
本案經檢察官郭弘佑到庭執行職務。
中      華      民      國    九十二    年      一      月    二十七    日
                              臺灣高等法院刑事第十一庭
                                  審判長法  官  楊  照  男
                                        法  官  陳  炳  彰
                                        法  官  王  詠  寰
右正本證明與原本無異。
不得上訴。
                                        書記官  駱  麗  君
中      華      民      國    九十二    年      一      月    二十七    日


司法院資訊處製作；財團法人民間司法改革基金會備份。
